臺灣桃園地方法院民事判決　　　　　　　 94年度訴字第704號
原　　　告　戊○○
　　　　　　　　　　　　樓
被　　　告　丙○○
　　　　　　乙○○
　　　　　　名勝塑膠企業有限公司
上　一　人
法定代理人　丁○○
訴訟代理人　甲○○
上列當事人間請求侵權行為損害賠償事件，經本院於民國94年10
月12日言詞辯論終結，判決如下：
    主  文
被告丙○○、乙○○應連帶給付原告新臺幣壹拾肆萬陸仟佰捌
拾柒元，及被告丙○○自民國九十四年六月十九日起，被告乙○
○自民國九十四年六月九日起，均至清償日止，按週年利率百分
之五計算之利息。
原告其餘之訴駁回。
訴訟費用由被告丙○○、乙○○連帶負擔五分之一，餘由原告負
擔。
本判決原告勝訴部分得假執行。但若被告丙○○、乙○○以新臺
幣壹拾肆萬陸仟佰捌拾柒元為原告供擔保後，得免假執行。
原告其餘假執行之聲請駁回。
    事  實
甲、原告方面：
一、聲明：
  (一)被告應連帶給付原告新臺幣（下同）1,000,000 元及自起訴
    狀繕本送達翌日起至清償日止，按週年利率5 ％計算之利息
    。
  (二)訴訟費用由被告連帶負擔。
  (三)願供擔保請准宣告假執行。
二、陳述：
  (一)緣被告丙○○、乙○○受僱於被告名勝塑膠企業有限公司（
    下稱名勝公司），被告丙○○於民國94年4 月29日晚間6 時
    許，執行職務而駕駛名勝公司之車號S6-267號大貨車欲進入
    位於桃園縣新屋鄉頭洲村之「老Ｋ牌彈簧床公司」（即歐樂
    麗有限公司，下稱歐樂麗公司），適原告亦駕駛車輛尾隨上
    開大貨車欲進入原告任職之歐樂麗公司，當時因歐樂麗公司
    之大門尚未開啟，被告丙○○將車暫停於門口，原告遂鳴按
    喇叭表示催促，詎被告丙○○竟隨即辱罵原告，嗣於雙方進
    入歐樂麗公司後，被告丙○○並與其同車之同事乙○○共同
    基於傷害之犯意，毆打及以腳踢踹原告，致原告受有左肘挫
    傷、右前臂挫傷、右大腿挫傷、右肱骨踝上閉鎖性骨折、頭
    皮及頸之挫傷等傷害，被告上開犯行業經臺灣桃園地方法院
    檢察署（下稱桃園地檢署）以94年度偵字第11178 號聲請簡
    易判決處刑，由本院刑事庭94年度壢簡字第1584號審理在案
    。
  (二)按「因故意或過失，不法侵害他人之權利者，負損害賠償責
    任」，「受僱人因執行職務，不法侵害他人之權利者，由僱
    用人與行為人連帶負損害賠償責任」，「不法侵害他人之身
    體、健康、名譽、自由、信用、隱私、貞操，或不法侵害其
    他人格法益而情節重大者，被害人雖非財產上之損害，亦得
    請求賠償相當之金額」，民法第184 條第1 項前段、第188
    條第1 項前段、第195 條第1 項前段分別定有明文。本件被
    告丙○○、乙○○之傷害行為，導致原告發生損害，其2 人
    自應對原告負侵權行為之損害賠償責任。又被告丙○○、乙
    ○○之上開侵權行為係於執行職務之時間或處所有密切關係
    之行為，亦屬職務上予以機會之行為，故其僱用人即被告名
    勝公司亦應同負連帶損害賠償責任。
  (三)原告所受之損害如下：
    1.喪失勞動能力之工作收入損失：
      (1)原告原任職於歐樂麗公司擔任司機，月薪約50,000元，
        發生傷害事件後導致半年無法工作，故請求半年之工作
        收入損失300,000 元。
      (2)又據醫師之診斷，原告之傷勢即使經治療半年後，其彎
        曲度及伸展度之機能仍大為減損，則原告職業上工作能
        力之滅失程度約為2 分之1 ，以工作年齡至65歲計，尚
        有39年之久，故另有工作收入損失11,700,000元（計算
        式：50,000×1/2 ×12×39＝11,700,000）。
    2.精神慰撫金：
      原告身體受傷，造成精神上痛苦不堪，爰請求5,000,000
      元之精神慰撫金。
    3.以上合計原告至少得請求17,000,000元以上之損害賠償，
      原告僅就其中之1,000,000 元先為請求，爰依法起訴請求
      判決如聲明所示。
三、證據：提出天成醫院診斷證明書影本1 紙、國防大學國防醫
    學院三軍總醫院附設民眾診療服務處診斷證明書3 紙、桃園
    地檢署94年度偵字第11178 號聲請簡易判決處刑書影本1 份
    等為證。
乙、被告方面：
壹、被告丙○○部分：
    未於最後言詞辯論期日到庭，惟據其之前到庭之聲明及陳述
    如下：
一、聲明：
  (一)原告之訴及假執行之聲請均駁回
  (二)訴訟費用由原告負擔。
  (三)如受不利判決，願供擔保免為假執行。
二、陳述：
    被告丙○○係被告名勝公司之司機，事發當日欲進入原告所
    屬之歐樂麗公司送貨，歐樂麗公司之鐵門尚未開啟，被告丙
    ○○亦還未完成訪客登記，原告即駕車在後鳴按喇叭催促被
    告，並罵「幹」字開頭的五字經，待鐵門開啟後，雙方車輛
    均進入歐樂麗公司，原告於進入倉庫後，竟手持掃把對被告
    稱「來打啊」，被告丙○○遂與原告發生拉扯及肢體衝突，
    被告乙○○在旁勸架，歐樂麗公司其他員工亦有出來勸架，
    拉扯過程中原告與被告丙○○進而互毆，被告丙○○亦有受
    傷，只是未馬上去驗傷。
三、證據：提出龜山博濟診所診斷證明書影本1 紙為證。
貳、被告乙○○部分
一、聲明：
  (一)原告之訴及假執行之聲請均駁回
  (二)訴訟費用由原告負擔。
  (三)如受不利判決，願供擔保免為假執行。
二、陳述：
    事發當天之情形即如被告丙○○所述，被告乙○○僅在旁勸
    架，並未毆打原告，反而是被原告打到。又當時原告與被告
    丙○○互毆，原告倒在地上，因為原告一直罵，被告乙○○
    無法忍受而踢原告兩腳，是踢大腿及屁股部分，但並未踹斷
    原告的手。
三、證據：無提出任何證據。
參、被告名勝公司部分：
一、聲明：
  (一)原告之訴及假執行之聲請均駁回。
  (二)訴訟費用由原告負擔。
  (三)如受不利判決，願供擔保免為假執行。
二、陳述：
    歐樂麗公司之經理即訴外人鄭麗娜，於案發當時電告被告名
    勝公司，告知被告丙○○、乙○○送貨至其公司已逾上班時
    間，車輛不得進入而暫停門口，入內接洽，原告猛按喇叭並
    破口大罵三字經，恐惹火被告丙○○、乙○○，故一方面要
    求被告名勝公司立即制止其等之打架行為，一方面向被告丙
    ○○、乙○○道歉，被告名勝公司也立即以手機電話制止被
    告丙○○、乙○○，惟被告丙○○、乙○○並未理會而將車
    駛離之際，據被告丙○○、乙○○陳述，因原告於口語衝突
    後，再度持木棍及辱罵挑釁，其等才會再入內與原告理論，
    進而互毆，故其雙方的互毆行為與被告丙○○、乙○○之執
    行業務並無關聯，且被告名勝公司已盡相當之監督與注意，
    依民法第188 條第1 項但書「但選任受僱人及監督其職務之
    執行，已盡相當之注意或縱加以相當之注意而仍不免發生損
    害者，僱用人不負賠償責任」之規定，被告名勝公司無須負
    連帶賠償之責任。
三、證據：無提出任何證據。
丙、本院依職權調閱本院94年度壢簡字第1584號刑事案卷（尚未
    審結），及向天成醫院函查原告之傷勢與復原所需期間，並
    依網路稅務電子閘門查詢兩造之財產所得資料。
    理  由
一、本件被告丙○○經合法通知未於最後言詞辯論期日到場，核
    無民事訴訟法第386 條所列各款情形，爰依原告之聲請，由
    其一造辯論而為判決。
二、原告主張：被告丙○○、乙○○受僱於被告名勝公司，被告
    丙○○於94年4 月29日晚間6 時許，執行職務而駕駛名勝公
    司之車號S6-267號大貨車欲進入位於桃園縣新屋鄉之歐樂麗
    公司，適原告亦駕駛車輛尾隨上開大貨車欲返回原告任職之
    歐樂麗公司，當時因歐樂麗公司之大門尚未開啟，被告丙○
    ○將車暫停於門口，原告遂鳴按喇叭表示催促，詎被告丙○
    ○竟隨即辱罵原告，嗣於雙方進入歐樂麗公司後，被告丙○
    ○並與其同車之同事乙○○共同基於傷害之犯意，毆打及以
    腳踢踹原告，致原告受有左肘挫傷、右前臂挫傷、右大腿挫
    傷、右肱骨踝上閉鎖性骨折、頭皮及頸之挫傷等傷害，被告
    上開犯行業經桃園地檢署以94年度偵字第11178 號聲請簡易
    判決處刑，由本院刑事庭94年度壢簡字第1584號審理在案。
    爰依侵權行為之法律關係，請求被告連帶負損害賠償責任等
    語。
三、被告丙○○辯稱：其係名勝公司之司機，事發當日欲進入歐
    樂麗公司送貨，因該公司鐵門未開而暫停於門外，原告即駕
    車在後鳴按喇叭催促，並罵「幹」字開頭的五字經，待鐵門
    開啟後，原告於駕車進入倉庫後，竟手持掃把對被告挑釁，
    被告丙○○遂與原告發生拉扯進而互毆，被告乙○○僅在旁
    勸架等語。被告乙○○辯稱：其僅在旁勸架，並未毆打原告
    ，雖有踢了原告之大腿及屁股部位，但並未踹斷原告之手等
    語。被告名勝公司辯稱：本件係因原告之辱罵、挑釁而引起
    ，與被告丙○○、乙○○之執行業務並無關聯，且被告名勝
    公司已盡相當之監督與注意，故無須負連帶損害賠償之責任
    等語。
四、查原告原任職於歐樂麗公司，被告丙○○、乙○○則受僱於
    被告名勝公司，被告丙○○於94年4 月29日晚間6 時許，駕
    駛名勝公司之車號S6-267號大貨車欲進入位於桃園縣新屋鄉
    之歐樂麗公司，車上搭載其同事即被告乙○○，適原告亦駕
    駛車輛尾隨上開大貨車欲返回歐樂麗公司，因當時歐樂麗公
    司之大門尚未開啟，被告丙○○將車暫停於門口，原告遂鳴
    按喇叭表示催促，待歐樂麗公司大門開啟後，兩造遂於該公
    司之倉庫發生衝突，原告因而受有左肘挫傷、右前臂挫傷、
    右大腿挫傷、右肱骨踝上閉鎖性骨折、頭皮及頸之挫傷等傷
    害，以上為兩造所不爭執，並有原告提出之天成醫院診斷證
    明書影本1 紙（本院卷第9 頁）在卷可憑，復經本院依職權
    調閱本院94年度壢簡字第1584號刑事案卷（尚未審結）屬實
    ，足信為真。
五、依據兩造之上開陳述，可知本件爭點在於：(一)被告丙○○、
    乙○○是否有共同傷害原告之行為？(二)若有，則其僱用人即
    被告名勝公司是否應就前開被告之不法侵害行為負連帶損害
    賠償責任？茲分論如下：
  (一)被告丙○○、乙○○有共同傷害原告之行為：
    原告主張遭被告2 人毆傷一節，核與刑事案件之證人鄭麗娜
    、鄭麗滿於偵查中經桃園地檢署檢察官訊問時所證述之情節
    相符（見94年7 月5 日偵訊筆錄，筆錄影本附於本院卷第62
    至63頁），參以被告丙○○自承確有毆打原告之事實，被告
    乙○○則自承曾當場踢踹原告等語，足認原告之前開主張為
    可採。
  (二)被告名勝公司無須就被告丙○○、乙○○之不法侵害行為負
    連帶損害賠償責任：
    1.按受僱人因執行職務，不法侵害他人之權利者，由僱用人
      與行為人連帶負損害賠償責任，民法第188 條第1 項前段
      定有明文。又所謂「執行職務」，不以受指示執行之職務
      為限，倘在外觀上，受僱人之行為，依一般情形觀之，得
      認為係執行職務者，即屬相當。
    2.查被告丙○○、乙○○固均受僱於名勝公司，惟如前所述
      ，本件事故係因原告不滿被告車輛擋住門口而鳴按喇叭所
      引起，雙方於停車後由口角演變為傷害事件，顯非屬執行
      職務行為，從而原告請求名勝公司就被告丙○○、乙○○
      之不法侵害行為負僱用人之連帶損害賠償責任，即屬無據
      ，不應准許。
六、再按，「因故意或過失，不法侵害他人之權利者，負損害賠
    償責任」，「數人共同不法侵害他人之權利者，連帶負損害
    賠償責任﹔不能知其中孰為加害人者，亦同」，「不法侵害
    他人之身體或健康者，對於被害人因此喪失或減少勞動能力
    或增加生活上之需要時，應負損害賠償責任」，「不法侵害
    他人之身體、健康、名譽、自由、信用、隱私、貞操，或不
    法侵害其他人格法益而情節重大者，被害人雖非財產上之損
    害，亦得請求賠償相當之金額」，民法第184 條第1 項前段
    、第185 條、第193 條第1 項、第195 條第1 項前段分別定
    有明文。據前所述，被告丙○○、乙○○有共同傷害原告之
    行為，不法侵害原告之權利，而原告之損害與上開傷害行為
    具有相當因果關係，是以被告丙○○、乙○○自應就原告所
    受之財產上與非財產上損害負連帶賠償責任。茲就原告請求
    之損害賠償項目、金額究有無理由，分述如下：
  (一)工作收入損失：
    1.經本院依職權向天成醫院查詢原告傷勢復原所需之期間，
      其覆稱：病患於94年4 月29日來院急診治療後，未回本院
      追蹤治療，無法判斷恢復情形，但骨折癒合約需3 個月，
      在此期間內無法搬運重物等語，有該院94年8 月25日函文
      1 份在卷可憑（本院卷第35頁），準此，應認原告於事發
      後3 個月期間確實無法工作而受有損失。原告雖主張：因
      本件傷害致其半年內無法工作，於半年後至65歲為止，其
      工作能力減損2 分之1 等語，惟並未提出相關佐證以實其
      說，而觀其提出之診斷證明書亦無相關記載，自難採信。
    2.另觀諸本院依職權以網路稅務電子閘門查詢之財產所得資
      料，可知原告於93年度之薪資所得總額為257,030 元，又
      原告自陳其於93年度之工作期間計8 個月（見本院94年10
      月12日言詞辯論筆錄，被告對此不爭執），準此，原告之
      工作收入應為月薪32,129元（257,030 ÷8 ＝32,129，小
      數點以下四捨五入）。至原告主張其月薪約50,000元一節
      ，並未提出相關佐證，亦難採信。
    3.是以原告之工作收入損失，為96,387元（32,129×3 ＝96
      ,387）。
  (二)精神慰撫金：
    原告因本件車禍受有身體傷害，已如前述，其精神上自受有
    痛苦，審酌兩造之身分、地位、經濟狀況（原告與被告丙○
    ○之職業均為司機，被告乙○○為名勝公司員工；另兩造之
    財產狀況，詳見本院以網路稅務電子閘門查詢之財產所得資
    料，附於本院卷第77至88頁）及本件傷害之發生情節等一切
    情狀，因認原告得請求之慰撫金以50,000元為適當，逾此金
    額之請求，則屬過高。
  (三)合計原告之損害為146,387元。
七、綜上所述，本件原告基於侵權行為之法律關係，請求被告丙
    ○○、乙○○連帶給付146,387 元之損害賠償，即屬有據。
    又按，給付無確定期限者，債務人於債權人得請求給付時，
    經其催告而未為給付，自受催告時起，負遲延責任。其經債
    權人起訴而送達訴狀，或依督促程序送達支付命令，或為其
    他相類之行為者，與催告有同一之效力；遲延之債務，以支
    付金錢為標的者，債權人得請求依法定利率計算之遲延利息
    ；應付利息之債務，其利率未經約定，亦無法律可據者，週
    年利率為5 ％，民法第229 條第2 項、第233 條第1 項前段
    、第203 條分別定有明文。本件原告請求被告丙○○、乙○
    ○連帶賠償上開金額，係以支付金錢為標的，無確定期限，
    又未約定利率，則其併請求自起訴狀繕本送達被告之翌日起
    至清償日止（被告丙○○部分為自94年6 月19日起、被告乙
    ○○部分為自94年6 月9 日起），按週年利率5 ％計算之利
    息，為有理由，應予准許。逾此部分之請求，則屬無據，應
    予駁回。
八、末按，所命給付之金額或價額未逾500,000 元之判決，法院
    應依職權宣告假執行，此觀諸民事訴訟法第389 條第1 項第
    5 款規定甚詳。查本件原告勝訴部分即本判決第1 項所命被
    告給付之金額未逾500,000 元，依前開說明，應依職權為假
    執行之宣告，雖原告亦陳明願供擔保請求准為假執行之宣告
    ，則僅屬促請法院注意之性質，爰不另為准駁之諭知。而被
    告就原告勝訴部分另陳明願供擔保聲請免為假執行，經核要
    無不合，爰酌定相當金額准許之。另原告敗訴部分，其陳明
    願供擔保請准宣告假執行，然因訴遭駁回而失所附麗，應予
    以駁回。
九、本件事證已臻明確，兩造其餘攻擊及防禦方法，核與判決結
    果不生影響，爰不一一論述，附此敘明。
十、據上論結，本件原告之訴為一部有理由，一部無理由，依民
    事訴訟法第385 條第1 項前段、第79條、第85條第2 項、第
    389 條第1 項第5 款、第392 條第2 項，判決如主文。
中　　華　　民　　國　　94　　年　　10　　月　　26　　日
                  民事第三庭    法　官　周玉
以上正本係照原本作成
如對本判決上訴，須於判決送達後20日內向本院提出上訴狀
中　　華　　民　　國　　94　　年　　10　　月　　26　　日
                                書記官　劉致芬
